【裁判字號】    95,上訴,164
【裁判日期】    950308
【裁判案由】    毒品危害防制條例
【裁判全文】
臺灣高等法院刑事判決                 95年度上訴字第164號
上  訴  人  臺灣士林地方法院檢察署檢察官
被      告  甲○○
                    樓
上列上訴人因被告違反毒品危害防制條例案件，不服臺灣士林地
方法院94年度訴字第780號，中華民國94年11月30日第一審判決
（起訴案號：臺灣士林地方法院檢察署94年度毒偵字第2021號及
併辦案號：94年度毒偵字第2041號、95年度毒偵字第47號），提
起上訴，本院判決如下：
    主  文
原判決撤銷。
甲○○連續施用第一級毒品，累犯，處有期徒刑壹年。
扣案之第一級毒品海洛因壹包（淨重零點零陸公克）沒收銷燬之
，針筒壹支沒收之。
    事  實
一、甲○○前因施用第二級毒品安非他命案件，經原法院裁定送
    觀察勒戒後，認無繼續施用毒品之傾向，由原法院於民國87
    年8月26日以87年度易字第1325號判決免刑確定。又因施用
    第二級毒品安非他命案件，經原法院以87年度毒聲字第885
    號裁定送觀察勒戒後，認有繼續施用毒品之傾向，再經原法
    院以87年度毒聲字第8851號裁定送強制戒治期滿，並由台灣
    士林地方法院檢察署檢察官以89年度毒偵字第953號聲請簡
    易判決處刑，經原法院於89年4月18日以89年度簡字第182號
    判決處有期徒刑4月確定，已於91年2月13日執行完畢。復因
    施用第一級毒品海洛因案件，經依原法院以91年度毒聲字第
    956號裁定令入戒治處所施以強制戒治，嗣由原法院裁定停
    止戒治，所餘戒治期間付保護管束，已於92年8月24日停止
    戒治付保護管束期滿執行完畢，並由臺灣士林地方法院檢察
    署檢察官提起公訴，經原法院於91年11月28日以91年度訴字
    第575號判決判處有期徒刑8月，並於91年12月20日確定，甫
    於93年5月11日縮短刑期執行完畢。
二、詎甲○○仍不知戒除毒癮惡習，復於前揭強制戒治執行完畢
    後5年內，復基於施用第一級毒品海洛因之概括犯意，自94
    年6月4日起至94年9月中旬某日止，在台北市○○路友人住
    處及台北市北投區○○○路○段198巷30號2樓之住處，以將
    海洛因摻入香菸內或海洛因加水稀釋後以針筒注射雙臂血管
    之方式，連續施用第一級毒品海洛因多次。復承前揭施用第
    一級毒品海洛因之概括犯意及施用第二級毒品安非他命之犯
    意，於94年6月5日下午4時15分許為警查獲採尿前4日內某時
    ，在台北市北投區○○○路○段198巷30號2樓住處，以將第
    一級毒品海洛因混和第二級毒品安非他命放置於玻璃吸食器
    內加熱產生煙霧後再予施用之方式，施用第一級毒品海洛因
    及第二級毒品安非他命各一次。嗣先於94年6月5日下午4時
    15 分許，在台北市○○區○○路與環河北路口為警盤檢查
    獲，並扣得其所有之第一級毒品海洛因一包（驗餘淨重0.06
    公克），經採集其尿液送驗結果，呈第一級毒品海洛因代謝
    後之嗎啡陽性反應、第二級毒品安非他命及甲基安非他命陽
    性反應，後於同年9月18日下午3時40分許，在台北市士林區
    重陽橋機車引道查獲，並扣得海洛因注射針筒一支，經警採
    集其尿液送驗後，呈第一級毒品海洛因代謝後之嗎啡陽性反
    應，而查悉上情。
二、案經臺北市政府警察局士林分局報告臺灣士林地方法院檢察
    署檢察官偵查起訴及移送併案審理。
    理  由
一、被告甲○○經合法傳喚無正當理由未到庭辯解，惟上揭事實
    ，業據被告甲○○於檢察官偵查中、原審審理時自白不諱，
    而被告於94年6月5日晚間7時50分許為警所採集之尿液檢體
    ，經送請臺灣檢驗科技股份有限公司以酵素免疫分析法為初
    步篩檢，並以氣相層析質譜儀法為確認檢驗之結果，呈第一
    級毒品海洛因代謝後之嗎啡陽性反應，暨第二級毒品安非他
    命及甲基安非他命之陽性反應，有該公司94年6月24日濫用
    藥物檢驗報告正本一紙附卷可按（參見94年度毒偵字第2021
    號偵查卷第5頁）。另被告於94年9月18日為警查獲後所採集
    之尿液檢體，其檢驗結果亦呈嗎啡陽性反應，有臺灣檢驗科
    技股份有限公司檢驗報告正本一份在卷足稽（參見94年毒偵
    字第2041號偵查卷第63頁）。又依毒品檢驗學上之常規，尿
    液中含毒品代謝成分反應所使用之檢驗方法，對於受檢驗者
    是否確有施用毒品行為之判斷，在檢驗學常規上恆有絕對之
    影響，其以酵素免疫分析或薄層定性分析等方式為初步篩檢
    者，檢驗結果固有相當程度偽陽性之可能，如另以氣（液）
    相層析、質譜分析等較具公信力之儀器為交叉確認者，檢驗
    結果出現偽陽性之機率則極低，因而具有公信力，依上開報
    告所示，堪可認定被告確有施用第一級毒品海洛因及第二級
    毒品安非他命之行為。另被告為警查獲而扣案結晶狀之白粉
    ，經法務部調查局鑑定結果，含第一級毒品海洛因成分，此
    有該局鑑定通知書正本一紙附卷足憑（參見94年度核退字第
    1208號偵查卷第17頁）此外，復有注射針筒一支扣案可資佐
    證。上開補強證據已足資擔保被告於偵查及原審審理時所為
    之上開任意性自白具有相當程度之真實性，而得使本院確信
    被告前述自白之犯罪事實確屬真實，從而依刑事訴訟法第
    156條第1項「被告之自白，非出於強暴、脅迫、利誘、詐欺
    、疲勞訊問、違法羈押或其他不正之方法，且與事實相符者
    ，得為證據。」及第2項「被告或共犯之自白，不得作為有
    罪判決之唯一證據，仍應調查其他必要之證據，以察其是否
    與事實相符。」規定，本院自得依被告前述自白及各該補強
    證據認定被告確有為施用施用第一級毒品海洛因及第二級毒
    品安非他命之犯行。又被告前因施用毒品案件，經原法院以
    91年度訴字第575號判決處有期徒刑8月確定，於93年5月11
    日因縮短刑期執行完畢，並經原法院裁定令入戒治處所施以
    強制戒治，於92年6月23日因停止戒治釋放，付保護管束於
    92年8月24日期滿等情，亦有本院被告前案紀錄表、法務部
    人犯在監所最新資料報表、前揭判決書附卷足佐。綜上所陳
    ，本案事證明確，被告於強制戒治執行完畢釋放後，5年以
    內再犯施用毒品之犯行，堪可認定，應依法論科。
二、按海洛因及安非他命，分別係毒品危害防制條例第2條第2項
    第1款、第2款所定之第一級毒品及第二級毒品。被告予以施
    用，核其所為，係犯毒品危害防制條例第10條第1項施用第
    一級毒品罪及同條第2項施用第二級毒品罪。被告因施用而
    持有第一級毒品海洛因、第二級毒品安非他命，其持有第一
    級毒品、第二級毒品之低度行為應為施用第一級毒品、第二
    級毒品之高度行為所吸收，均不另論罪。被告先後多次施用
    第一級毒品之行為，時間緊接，犯罪構成要件相同，顯係基
    於概括之犯意為之，為連續犯，應依法加重其刑。被告同時
    施用海洛因及安非他命，係一行為同時觸犯上開二罪名，為
    想像競合犯，應依刑法第55條之規定，從一重之連續施用第
    一級毒品罪處斷，公訴人認被告所犯前揭二犯行，犯意各別
    ，罪名互異，請予分論併罰，尚有未洽。起訴意旨雖未敘及
    被告於94年6月5日下午4時15分許為警採尿前4日內某時至94
    年9月中旬某日止，在其台北市北投區○○○路○段198巷30
    號2樓住處施用第一級毒品海洛因之行為，惟被告此部分犯
    行既與公訴人原起訴之犯罪事實，有連續犯裁判上一罪之關
    係，為起訴效力所及，本院自得一併加以審究。又被告前曾
    受如犯罪事實欄所載有期徒刑之執行完畢，5年以內再犯本
    件有期徒刑以上之罪，為累犯，應依刑法第47條規定，遞加
    重其刑。原審予以被告論罪科刑，固非無見，惟查，原判決
    就被告自94年6月6日至同年9月中旬某日止連續多次施用第
    一級毒品海洛因之事實（即併案審理部分）未及併予審理，
    即有未合，公訴人據上理由提起上訴，為有理由，應由本院
    將原判決撤銷改判。爰審酌被告前已因施用毒品案件，經執
    行觀察勒戒、強制戒治處分，並經起訴判刑後，猶未能戒除
    毒癮，仍施用足以導致精神障礙及生命危險之成癮性毒品，
    足見其缺乏拒用毒品之決心，兼以施用毒品危害施用者之神
    經中樞，不僅對施用者之健康產生不良之影響，對於社會秩
    序亦造成一定之隱憂，暨同時施用第一級毒品及第二級毒品
    、犯罪後坦承犯行、態度尚稱良好等一切情狀，量處如主文
    第2項所示之刑。扣案之第一級毒品海洛因一包（淨重0.06
    公克，海洛因與裝置之袋子無法分離）屬違禁物，依毒品危
    害防制條例第18條第1項前段之規定宣告沒收銷燬之。扣押
    在案之注射針筒一支，為被告供其施用毒品所用之物，業經
    被告於偵查中供明在卷，應依刑法第38條第1項第2款之規定
    宣告沒收。
三、被告甲○○經合法傳喚，無正當理由不到庭，爰不待其陳述
    ，逕行判決，併此敘明。
據上論斷，應依刑事訴訟法第371條、第369條第1項前段、第364
條、第299條第1項前段，毒品危害防制條例第10條第1項、第2項
、第18條第1項前段，刑法第11條前段、第56條、第55條、第47
條、第38條第1項第2款，判決如主文。
本案經檢察官王安明到庭執行職務。
中    華    民    國    95    年    3     月    8     日
                  刑事第十四庭  審判長法  官  蘇 隆 惠
                                      法  官  林 秀 鳳
                                      法  官  林 瑞 斌
以上正本證明與原本無異。
如不服本判決，應於收受送達後十日內向本院提出上訴書狀，其
未敘述上訴之理由者並得於提起上訴後十日內向本院補提理由書
（均須按他造當事人之人數附繕本）。
                                      書記官  顧 哲 瑜
中    華    民    國    95    年    3     月    10    日
附錄：本案論罪科刑法條全文
毒品危害防制條例第10條第1項、第2項
施用第一級毒品者，處6月以上5年以下有期徒刑。
施用第二級毒品者，處3年以下有期徒刑。


司法院資訊處製作；財團法人民間司法改革基金會備份。
